【裁判字號】    99,台上,3009
【裁判日期】    990520
【裁判案由】    違反藥事法
【裁判全文】
最高法院刑事判決            九十九年度台上字第三００九號
上  訴  人  甲○○
            乙○○
上列上訴人等因違反藥事法案件，不服智慧財產法院中華民國九
十九年二月八日第二審判決（九十八年度刑智上訴字第五八號，
起訴案號：台灣基隆地方法院檢察署九十七年度偵字第三一四六
、四八二二號），提起上訴，本院判決如下：
    主  文
原判決撤銷，發回智慧財產法院。
    理  由
本件原判決撤銷第一審不當之判決，改判分別依想像競合犯關係
，從一重論處上訴人甲○○犯如原判決附表二所示各罪之刑；上
訴人乙○○共同明知為偽藥而販賣罪刑；固均非無見。
惟查(一)、原判決理由謂如其附表三編號1、2所示之諾美婷經送鑑
定結果，均驗出Sibutramine 西藥成分，此有行政院衛生署藥物
食品檢驗局民國九十七年六月四日藥檢壹字第0970009833號函附
檢驗報告書（見偵字第三一四六號卷(一)第二四六、二四七頁）、
行政院衛生署九十八年九月十五日衛署藥字第0980026280號函附
判定結果說明表各一份附卷可按（見原審卷第九九、一００頁）
，上開藥品與真品成分不同，為未經核准製造之偽藥，亦為上訴
人等所不爭執（見原審卷第一五三頁）。至該附表三編號3 所示
之威而鋼，經送鑑定結果，驗出Metronidazole、Tadalafil及Si
ldenafil等西藥成分，而行政院衛生署未經核准同時含有上開三
種檢出成分之複方產品，此有行政院衛生署藥物食品檢驗局九十
八年九月四日藥檢壹字第0980018294號函附檢驗報告書及行政院
衛生署九十八年九月十五日衛署藥字第0980026280號函附判定結
果說明表附卷可按（見原審卷第九七至一００頁）。此外扣案如
原判決附表二所示之「諾美婷」，分別係證人左良紋、古涵菁、
張家瑜、蔡麗華、施慧靜、羅佩毓、張依雯在HAPPY GO網站所購
買而用賸之藥品，業據渠等於警詢時證述甚詳（見聲搜卷第八、
九、十二、十三頁、偵字第三一四六號卷(一)第一二七至一三０、
二五九至二六二、二七四至二七七頁、卷(二)第一四二至一四五頁
、偵字第四八二二號卷第三七、三八頁），上開藥品之成分均與
真品不同而為偽藥，亦為甲○○所不爭執（見原審卷第一五三頁
），是以原判決附表二、三所示藥品，均為偽藥之事實，應堪認
定（見原判決第六、七頁）。然上開行政院衛生署函附判定結果
說明表編號1、2之判定結果及說明欄，均記載原判決附表三編號
1、2所示之諾美婷，其產品之真偽，無法據以判定。而該說明表
編號3之備註欄記載原判決附表三編號2所示之威而鋼，究屬藥事
法第二十條第一項第一款之偽藥，抑或同法第二十二條第一項第
二款之禁藥，請原審法院審酌（見原審卷第一００頁）；至原判
決附表二編號 2、3、6、、、、所示扣案之諾美婷，原
審並未送請行政院衛生署藥物食品檢驗局鑑定；乃原判決竟僅因
上訴人等不爭執上開藥品之成分與真品不同，而遽行認定上開藥
品，皆屬偽藥，尚嫌速斷。究竟上開藥品之成分，是否確與真品
不同，原審猶有調查釐清之必要。(二)、原判決理由謂乙○○自九
十一年間起，即與甲○○同居一處，並知悉甲○○於九十四年間
，曾因販賣諾美婷等偽藥遭查獲判刑，亦曾見過甲○○登錄使用
HAPPY GO網站，並曾向甲○○拿過減肥藥（即諾美婷）服用，業
據其於法務部調查局南部地區機動工作組調查及警詢時供述明確
（見偵字第四八二二號卷(一)第三０、三一頁偵字第三一四六號卷
(一)第八二頁）。其受甲○○之託而交寄包裹，所記載寄件人為吳
承芳，而非以甲○○本人之名義為之，復多次持「吳承芳」之提
款卡至郵局提領款項，自應明知甲○○委託其寄送予邱桂美之包
裹內為諾美婷偽藥（見原判決第十頁）。然上開所述其曾向甲○
○拿過減肥藥（即諾美婷）服用，如果無訛，倘其知悉甲○○販
賣之諾美婷為偽藥，豈有仍向甲○○拿取服用之理。原判決之認
定，難謂與常情無違。究竟乙○○是否知悉甲○○販賣之諾美婷
為偽藥，仍有調查審認之必要。(三)、原判決既認定其附表三編號
2 ，係警員陳富添佯以邱桂美名義，向甲○○購買仿冒之諾美婷
；編號3 係調查員駱立凱佯以葉敏娟、黃素輝名義，向甲○○購
買仿冒之諾美婷、威而鋼。則該警員、調查員顯係為便利破案，
佯為購買，主觀上並無買受之意思，甲○○該二部分販賣行為，
皆僅止未遂，原判決論以販賣偽藥既遂罪，有適用法則不當之違
法。以上或為上訴意旨所指摘，或為本院得依職權調查之事項，
應認原判決有撤銷發回之原因。至原判決不另諭知無罪部分，基
於審判不可分原則，應併發回。
據上論結，應依刑事訴訟法第三百九十七條、第四百零一條，判
決如主文。
中    華    民    國  九十九  年    五    月   二十   日
                      最高法院刑事第二庭
                          審判長法官  莊  登  照
                                法官  陳  世  淙
                                法官  徐  昌  錦
                                法官  許  錦  印
                                法官  葉  麗  霞
本件正本證明與原本無異
                                      書  記  官
中    華    民    國  九十九  年    五    月  二十四  日
                                                      Ｍ

司法院資訊處製作；財團法人民間司法改革基金會備份。
